臺灣南投地方法院民事簡易裁定
111年度投簡調字第45號
聲  請  人  凱基商業銀行股份有限公司



法定代理人  魏寶生  
上列聲請人與相對人張茂信等間代位請求分割遺產事件，本院裁
定如下：
    主  文
聲請人應於本裁定送達翌日起10日內，向本院聲請閱卷，補正下
列事項：
一、查報被繼承人張江林之繼承人，並提供最新之除戶謄本、繼
    承系統表、全體繼承人最新戶籍謄本（記事欄勿省略），並
    更正當事人及聲明。逾期未補正本項內容，即依民事訴訟法
    第436條第2項及第249條第2項第1款規定，判決駁回聲請人
    之訴。
二、確認欲主張代位請求分割遺產之標的範圍並更正聲明。逾期
    未補正本項內容，即依民事訴訟法第436條第2項及第249條
    第2項第2款規定，判決駁回聲請人之訴。
    理  由
一、按所謂「當事人適格」，係指具體訴訟可為當事人之資格，
    得受本案之判決而言。此種資格，稱為訴訟實施權或訴訟行
    為權。判斷當事人是否適格，應就該具體之訴訟，依當事人
    與特定訴訟標的之法律關係定之，且當事人適格為訴權存在
    之要件，屬法院應依職權調查之事項（最高法院95年度台抗
    字第78號裁定、96年度台上字第1780號判決意旨參照）。又
    繼承人有數人時，在分割遺產前，各繼承人對於遺產全部為
    公同共有，為民法第1151條所明定。再遺產之分割，係以消
    滅遺產公同共有關係為目的，須共同繼承人全體始得為之，
    故請求分割遺產之訴，原告須以共同繼承人全體為被告起訴
    ，始為當事人適格。再按民法第242條所規定之代位權，僅
    係債權人為保全其債權而以自己名義行使債務人之權利，尚
    不能因債權人代位行使債務人之共有物分割請求權，而使其
    當事人適格發生改變（最高法院105年度台上字第2075號判
    決意旨參照）。
二、按民法第1164條所定之遺產分割，係以遺產為一體，整個的
    為分割，而非以遺產中各個財產之分割為對象，亦即遺產分
    割之目的在遺產公同共有關係全部之廢止，而非各個財產公
    同共有關係之消滅。原告既依民法第1164條規定訴請分割遺
    產，除非依民法第828條、第829條規定，經全體公同共有人
    同意，僅就特定財產為分割，否則依法應以全部遺產為分割
    對象」、「請求分割遺產，應以全部遺產為整體分割，不得
    以遺產中之各個財產為分割之對象」（最高法院88年度台上
    字第2837號、87年度台上字第1482號判決要旨參照）。
三、按原告之訴，有當事人不適格或依其所訴之事實，在法律上
    顯無理由者，法院得不經言詞辯論，逕以判決駁回之。但其
    情形可以補正者，審判長應定期間先命補正（民事訴訟法第
    249條第2項第1、2款）。前揭規定於簡易訴訟程序亦有適用
    （民事訴訟法第436條第2項）。
四、查聲請人於民國111年5月20日代位相對人甲○○提起分割被繼
    承人張江林所遺遺產訴訟，聲請人提出之起訴狀雖記載「陳
    ○○」、「張○○」之人為相對人，惟未記載其正確之姓名或身
    分證統一編號，從而本院無法依聲請人起訴狀及其所提出之
    資料確認「陳○○」、「張○○」是否為被繼承人張江林全體共
    同繼承人，故被繼承人張江林之繼承人繼承情形為何，有待
    明暸，以確認共同繼承人全體均為相對人。又經本院向財政
    部中區國稅局竹山稽徵所調取被繼承人張江林遺產相關資料
    後，聲請人至今仍未將全部之遺產分割標的列為本件訴訟欲
    聲明代位請求分割遺產之標的，致本院難以特定聲請人主張
    之應受判決事項之聲明。爰限聲請人應於主文所定期限，補
    正如主文所示之內容，倘逾期未補正主文第1項所示之內容
    ，即依民事訴訟法第436條第2項及第249條第2項第1款規定
    ，以當事人不適格為由，逕以判決駁回聲請人之訴；逾期未
    補正主文第2項所示之內容，即依同法第436條第2項及第249
    條第2項第2款規定，以「原告所訴之事實，在法律上顯無理
    由」為由，逕以判決駁回聲請人之訴。
五、聲請人另須陳報被繼承人張江林之繼承人有無向法院辦理拋
    棄或限定繼承等資料，若發現全體繼承人尚有未一併起訴為
    被告者，一併追加為相對人，提出更正本件相對人姓名之起
    訴狀（當事人欄位詳列身分證字號、住居所，若被告有遷出
    國外者，亦一併陳報），及按相對人人數提出繕本到院。上
    開相對人若有未成年者，請補正法定代理人之最新戶籍資料
    。若有受破產宣告或選任遺產管理人者，請以破產管理人、
    遺產管理人為相對人，並陳報其最新戶籍資料，併予敘明。
六、依民事訴訟法第436條第2項、第249條第2項第1款、第2款，
    裁定如主文。
中　　華　　民　　國　　111 　年　　7 　　月　　5 　　日
                  南投簡易庭  法  官  鄭煜霖
以上為正本係照原本作成。
本裁定不得抗告。
中　　華　　民　　國　　111 　年　　7 　　月　　5 　　日
      　　　　　　　　　　　　書記官  洪妍汝